【裁判字號】    88,訴,1340
【裁判日期】    890119
【裁判案由】    懲治盜匪條例
【裁判全文】
臺灣臺南地方法院刑事判決
    公  訴  人  臺灣台南地方法院檢察署檢察官
    被      告  丙○○
    指定辯護人  本院公設辯護人  甲○○
右列被告因懲治盜匪條例案件，經檢察官提起公訴（八十八年度偵字第一三八九四號
），本院判決如左：
    主  文
丙○○共同意圖為自己不法所有，以強暴致使不能抗拒而取他人之物，處有期徒刑捌
年陸月。
盜匪所得財物新台幣玖萬仟佰元應發還被害人戊○○。
    事  實
一、丙○○與乙○（由檢察官移由台灣高等法院台南分院併案審理）共同基於意圖為
    自己不法所有之犯意聯絡，由乙○騎乘其向不知情之丁○○借得之ＹＬＤ－四一
    ０號機車，後座搭載丙○○，於民國八十八年十一月八日十一時四十分許，行經
    台南縣永康市○○路一五一八號玉山商業銀行永康分行（下稱玉山銀行）斜對面
    南下車道時，見戊○○甫自玉山銀行出來走近其自小客車，便將機車停在該自小
    客車前方十餘公尺處，由乙○留在原處接應，丙○○則趁戊○○打開車門之際，
    自背後將戊○○按壓在車上，惟因戊○○仍緊抱皮包不放，丙○○乃強拖戊○○
    至車前，將之強壓於車子引擎蓋上後，再將之推倒在地，以此強暴方法致戊○○
    左肩、左肘部、左腕、右手大姆指受擦傷不能抗拒後，伸手強盜戊○○之皮包（
    內有新台幣九萬三千三百元、支票一張、身分證一張、汽、機車駕照各一張、健
    保卡五張、購買證一張、金融卡一張、存摺二本），得手後跳上乙○所騎機車，
    二人由永大路往重劃區○○○○路方向逃逸，並於取出現金後，將皮包丟棄；嗣
    於台南縣永康市○○路與中山南路口遭警攔截，乃轉而沿中山南路右轉中華西街
    、大橋二街方向繼續逃逸，迨至大橋一街一０三巷二二六弄口為警攔下，乙○因
    與警員發生扭打，後座之丙○○乃趁隙逃逸至大橋三街一九九巷十四號大橋賓館
    停車場，惟未幾即為警查獲，並帶同警方取出前開丟棄之皮包。
二、案經台南市警察局永康分局移送台灣台南地方法院檢察署檢察官偵查起訴。
    理  由
一、訊據被告丙○○矢口否認有上揭盜匪犯行，辯稱：當天係伊騎乘前開機車搭載乙○，途經事發地點時，乙○突然下車強取戊○○之皮包，伊事前並不知情，事後
    係基於朋友之情不得不載乙○逃離現場云云。經查，右揭事實，業據被害人戊○○於警訊時指述綦詳，並明確指認穿著白色長上衣，黑色長褲之被告即為下手強
    盜之人（參八十八年十一月八日戊○○警訊筆錄），而被告亦不否認案發當時確
    與共犯乙○同在現場，且其對被害人戊○○被強取之皮包之情節及皮包丟棄地點
    亦知之甚詳，此外，並有贓物暫行發還認領保管單及診斷證明書各一紙在卷可稽
    ；被告雖辯稱係共犯乙○下車強盜，伊事前不知情云云，惟查共犯乙○於案發當
    日向證人丁○○借用前開機車時及為警查獲時之穿著，均係藍色短袖上衣、深色
    長褲之事實，業據證人丁○○到庭證稱：「（十一月八日上午八點左右）乙○講
    說機車沒油，而且要去辦一件重要的事所以向我借機車，（當天他的穿著如何﹖
    ）是深色西裝長褲，深藍色短袖休閒服．．（當天他有無穿白色上衣﹖）沒有，
    （提示扣案白色長袖上衣，他有無穿此上衣﹖）沒有．．（當天有無另外看到他
    攜帶其它衣物借車﹖）沒有，他就穿短袖衣服就借了車騎走了」等語屬實（參本
    院八十八年十二月二十二日訊問筆錄），並有共犯乙○為警查獲時之照片二幀附
    卷可考，足徵共犯乙○於案發時之穿著，實與被害人戊○○明確指認下車強盜之
    人係著白色長上衣、黑色長褲，且未穿外套之特徵不符；被告雖又辯稱：伊原穿
    著黑色外套，乙○則穿白色長袖外套，二人係在逃逸途中，始將外套丟棄云云，
    惟查扣案之黑色外套及白色長袖外套，均係被告帶同警方起出，是否確係被告與
    共犯乙○強盜時所穿，及二人究係各穿著扣案之何件外套，實無從辯認，共犯乙○亦否認扣案之白色長袖外套係其所有，是前開扣案之外套，尚不足以作為有利
    於被告之認定；又被害人戊○○雖於本院調查時改稱：其嗣後於偵查庭外見到乙○，直覺就是他云云（參本院八十八年十二月二十四日訊問筆錄），惟斯時距案
    發日已一月有餘，被告與共犯乙○之外貌是否有所改變，已非無疑，被害人於警
    訊時又已明確指認，衡諸常情，自以案發當日記憶猶新之際所為之指述為可採信
    ，公訴人認被告係騎車接應之人，共犯乙○始為下手強盜之人，容有誤會；本件
    事證明確，被告犯行洵堪認定。
三、核被告所為，係犯懲治盜匪條例第五條第一項一款之普通盜匪罪。其與共犯乙○
    間有犯意之聯絡及行為之分擔，均為共同正犯。爰審酌被告年富力強，不思勤勉
    向上，犯罪手段惡質性非輕，對社會安寧秩序所生危害甚鉅，及其犯罪後猶狡飾
    否認，毫無悔意等一切情狀，量處如主文所示之刑，以資懲儆。
四、被告盜匪所得財物新台幣九萬三千三百元，雖未經扣案，惟亦無法證明已滅失，
    爰依懲治盜匪條例第七條第一項諭知應發還被害人戊○○；至盜匪所得支票一張
    、身分證一張、汽、機車駕照各一張、健保卡五張、購買證一張、金融卡一張、
    存摺二本，業經發還被害人，爰不另為發還之諭知，附此敘明。
據上論斷，應依刑事訴訟法第二百九十九條第一項前段、懲治盜匪條例第五條第一項
第一款、第七條第一項、第八條，刑法第二十八條，判決如主文。
本案經檢察官吳勇輝到庭執行職務。
中    華    民    國      八十九      年      一      月      十九      日
                                      臺灣臺南地方法院刑事第一庭
                                          法  官  林  育  幟
右正本證明與原本無異。
如不服本判決，應於判決送達後十日內，向本院提出上訴狀（須附繕本）。
                                          書記官  汪  姿  秀
中    華    民    國      八十九      年      一      月      二十      日
附錄本案論罪科刑法條全文：
懲治盜匪條例第五條第一項第一款：
有左列行為之一者，處無期徒刑或七年以上有期徒刑：
一、意圖為自己或第三人不法所有，以強暴、脅迫、藥劑、催眠術或他法，致使不能
    抗拒，而取他人之物或使其交付者。
懲治盜匪條例第七條第一項：
盜匪所得之財物，應發還被害人。


司法院資訊處製作；財團法人民間司法改革基金會備份。
